【裁判字號】    99,抗,54
【裁判日期】    990226
【裁判案由】    聲明異議
【裁判全文】
臺灣高等法院臺中分院民事裁定            99年度抗字第54號
    抗  告  人  乙○○
    相  對  人  甲○○
上列當事人間履行協議假扣押強制執行事件，抗告人對於民國98
年12月11日臺灣臺中地方法院98年度執事聲字第79號所為駁回其
聲明異議之裁定提起抗告，本院裁定如下：
    主  文
抗告駁回。
抗告程序費用新台幣壹仟元由抗告人負擔。
    理  由
一、本件抗告人因與相對人甲○○間履行協議假扣押強制執行事
    件聲明異議，原法院以抗告人之異議無理由，而為駁回其異
    議，抗告人不服，提起抗告，其抗告意旨略以：
  (一)相對人依兩造95年9月20日協議書第參條第 1項、第3項約定
    ，抗告人應給付相對人新台幣（下同）3600萬元，自 95年9
    月30日起5年內，於每年9月30日與 3月31日各給付360萬元，
    抗告人僅給付前二期，相對人尚有債權2880萬元。惟就上開
    約定，相對人早已提出訴訟，並為台中地院96年度訴字第33
    57號於今年（98年）5月作出判決，駁回相對人之請求。
    蓋台中地院認乃相對人有依約應履行之事項未履行（相對人
    未依系爭協議書第壹條第１項及第２項約定，履行各該約定
    所載土地過戶移轉登記義務），抗告人合法行使同時履行抗
    辯權。嗣相對人就該判決並未上訴，其顯然明知其主張毫無
    理由，實不容相對人於本件以明知受法院駁回之理由重複主
    張。
  (二)抗告人提供擔保之系爭豐原市○路○段溝子小段59、59-2、
    59-4、59-10土地，相對人陳稱該揭土地公告現值合計僅16,
    593,350 元，實際成交價拍定價額將遠低於上開公告現值。
    惟查土地公告現值遠低於市價，甚至遠低於三成，為眾所周
    知之事實，上開土地每平公尺能有5000元之公告現值，土地
    行家一眼即知該揭土地乃行情極好之土地（一般土地公告現
    值不過每平方公尺數百元至一千元），而該揭土地公告現值
    合計既有16,593,350元，其市價以三倍計算，顯然高於相對
    人所謂之2880萬元債權，且該揭土地若無足額價值，相對人
    豈會同意設定最高限額抵押權高達3000萬元？尤其於兩造兄
    弟分家前，均由相對人負責購買家族不動產，相對人對於不
    動產之行情及觀念，瞭如指掌，而其竟陳報所謂「市價低於
    公告現值」之錯誤觀念，顯屬可議。
  (三)所謂抗告人應於96年 8月31日前另行給付相對人應分擔之銀
    行債務556萬元，相對人上開主張同樣於前述台中地院 96年
    度訴字第3357號予以提出，並經台中地院於 5月間做出判決
    予以駁回，蓋台中地院同樣認乃相對人有依約應履行之事項
    未履行，抗告人已合法行使同時履行抗辯權，而相對人就該
    判決並未上訴，其顯然明知其主張毫無理由，實不容相對人
    於本件以業受既判力或爭點效拘束之理由重複主張。
  (四)相對人提出所謂「催告抗告人之存證信函」，查相對人提出
    所謂催告存證信函，抗告人早有回函，並再次強調同時履行
    抗辯權，但相對人於本件故意隱匿不提，意圖塑造所謂抗告
    人置之不理之假象，企圖使法院陷於錯誤而准其假扣押之聲
    請，諉無可採。
  (五)相對人所謂抗告人尚將名下豐原市○路○段溝子墘小段59-9
    土地所有權二分之一移轉出賣予第三人鄧進春。查該59-9地
    號土地乃抗告人與第三人鄧進春一起向「原所有權人羅春財
    」購買，此不但無所謂「相對人積欠高額債務時仍將土地所
    有權移轉他人」之情事，甚至反而是更增加抗告人之資力，
    則抗告人何來有應受假扣押情事？
  (六)本件雙方為兄弟，並非不相識或初為交易之一般社會人士，
    甚至相對人之前更對抗告人提出訴訟，相對人毫無藉口可以
    提出明知不實之資料或主張。今相對人不甘敗訴，遂思以他
    途欺矇法院、混淆視聽，故意提出不完整之資料，浪費司法
    資源，以遂其個人不當目的，於理於法均屬不該。
  (七)本件程序方面，相對人於聲請假扣押之初，未任何釋明，程
    序上已不合法，本已不得准其供擔保以補釋明之完成欠缺。
    實體方面，相對人提出虛偽、錯誤、片斷之資料和資訊，蒙
    蔽法院。
  (八)綜上所述，原裁定駁回抗告人之異議，顯有違誤，爰請求廢
    棄原裁定等語。
二、按債權人就金錢請求或得易為金錢請求之請求，欲保全強制
    執行者，得聲請假扣押。假扣押非有日後不能強制執行或甚
    難執行之虞者，不得為之。請求及假扣押之原因，應釋明之
    。前項釋明如有不足，而債權人陳明願供擔保或法院認為適
    當者，法院得定相當之擔保，命供擔保後為假扣押，民事訴
    訟法第522條第1項、第523條第1項、第526條第 1項、第2項
    分別定有明文。此所謂請求之原因，係指債權人金錢請求或
    得易為金錢請求之發生緣由（上開第522條第1項），而假扣
    押之原因，則指有日後不能強制執行或甚難執行之虞（同法
    第523條第1項）而言（最高法院 97年度台抗字第806號裁定
    意旨參照）。所謂「有日後不能強制執行、或甚難執行之虞
    」者，固不以債務人浪費財產、增加負擔或將其財產為不利
    益之處分，致達於無資力之狀態，或債務人移住遠方、逃匿
    無蹤或隱匿財產等積極作為為限；倘債務人對債權人應給付
    之金錢、或得易為金錢請求之債權，經催告後仍斷然堅決拒
    絕給付，且債務人現存之既有財產，已瀕臨成為無資力之情
    形，或與債權人之債權相差懸殊，將無法或不足清償滿足該
    債權，在一般社會之通念上，可認其將來有不能強制執行或
    甚難執行之虞之情事時，亦應包括在內（最高法院98年台抗
    第 746號裁定意旨參照）。又所謂釋明，乃當事人提出之證
    據未能使法院達於確信之程度，僅在使法院得薄弱之心證，
    信其事實上之主張大概為如此者為已足，且倘假扣押原因之
    釋明雖有不足，而債權人陳明願擔保或法院認為適當者，仍
    得命供相當之擔保以補其釋明之不足，准為假扣押，此觀上
    開第526條第 1項、第2項規定自明（最高法院97年度台抗字
    第657號裁定意旨參照）。
三、經查，相對人於98年11月 1日陳報狀提出兩造簽訂之協議書
    、台中縣豐原地政事務所他項權利證明書、土地登記第二類
    謄本及郵局存證信函等件，而證明抗告人確有積欠相對人該
    本票債務，幾經催告後仍拒絕給付，且擔保該本票債務之土
    地公告現值並不足以清償本件債權總額，抗告人確有就其財
    產為不利益之處分，致相對人對抗告人之債權有日後不能強
    制執行或甚難執行之虞等情，則上開事證已足認相對人之債
    權將來有不能強制執行、或甚難執行之虞之情事。揆諸上開
    說明，應認相對人就本件假扣押原因已盡其釋明之義務。原
    法院駁回抗告人之聲明異議，依法並無違誤。抗告人猶執前
    詞，提起抗告，請求廢棄原裁定，難謂有理由，應駁回其抗
    告。
四、據上論結，本件抗告為無理由，爰依民事訴訟法第495條之1
    第1項、第449條第1項、第95條、第78條，裁定如主文。
中    華    民    國    99    年    2     月    26    日
                民事第五庭    審判長法  官  童有德
                                    法  官  鄭金龍
                                    法  官  古金男
以上正本係照原本作成。
再為抗告應以適用法規顯有錯誤為理由。
如提起再抗告者應於裁定送達後10日內向本院提出抗告理由狀（
須按照他造人數附具繕本）並繳納抗告裁判費新臺幣1,000元，
同時委任律師或具有律師資格之關係人為代理人。
                                    書記官  瑞芳
中    華    民    國    99    年    2     月    26    日
                                                      Ｖ

司法院資訊處製作；財團法人民間司法改革基金會備份。
